【裁判字號】    92,上訴,453
【裁判日期】    920429
【裁判案由】    偽造文書
【裁判全文】
臺灣高等法院臺中分院刑事判決                    九十二年度上訴字第四五三號
    上  訴  人  臺灣彰化地方法院檢察署檢察官
    被      告  甲○○
    選任辯護人  趙惠如
右上訴人因被告偽造文書案件，不服臺灣彰化地方法院九十一年度訴字第一一一七號
中華民國九十二年一月二日第一審判決（起訴案號：臺灣彰化地方法院檢察署九十年
度偵字第六三九０號），提起上訴，本院判決如左：
    主    文
原判決關於甲○○部分撤銷。
甲○○共同行使變造公文書，足以生損害於公眾及他人，處有期徒刑壹年肆月，緩刑
肆年。
    事    實
一、甲○○係全香堂化工廠股份有限公司（下稱全香堂公司）、美茵菲陀股份有限公
    司（下稱美茵菲陀公司）（均設址於彰化縣彰化市○○路九十九號）之實際負責
    人，聘僱國內外勞工為其附隨業務；乙○○係位於台中市○○路○段二一八號九
    樓之一力通國際開發有限公司（下稱力通公司）台中營業處之業務員，以代辦外
    勞仲介為業；依據經濟部工業局民國（下同）八十九年九月三十日所公布「經濟
    部工業局審核製造業重大投資業者申請協助引進外勞案件處理原則」，申請廠商
    需於申請送件日前四年半內之連續三年，實際投資金額包括土地、廠房、機器設
    備及營運資金總額達新台幣（下同）二億元以上，始得辦理；渠等明知全香堂公
    司並無實際投資，不符合上開申請條件，仍於八十九年十一月間，共同基於偽造
    文書之犯意聯絡，由甲○○委託乙○○，並提供彰化縣彰化市○○段五一六號土
    地所有權狀影本及美茵菲陀公司八十九年九月、十月未使用之空白發票五張予乙
    ○○，再由乙○○偽造彰化縣彰化市○○段五一六號土地、廠房不動產買賣契約
    書後，將上揭土地所有權狀影本所有權人由不知情之陳吳嬌（甲○○之配偶）、
    統一編號Ｚ000000000以打字黏貼、影印方式變造為全香堂公司所有、
    統一編號Ｎ00000000；且在無實際交易情形下，虛偽開立美茵菲陀公司
    之不實發票五張（發票字軌號碼：ＣＰ00000000、ＣＰ0000000
    0、ＣＰ00000000、ＣＰ00000000、ＣＰ00000000，
    金額分別為：土地九千二百五十萬四千五百元、廠房三千九百三十七萬五千元、
機器設備四千四百零四萬七千五百元），嗣於八十九年十一月十五日由乙○○以
    郵寄方式向經濟部工業局申請，並經該局於八十九年十二月二十九日審核通過，
    致生損害於該局審核專案引進外勞之正確性。
二、案經法務部調查局北部地區機動工作組報請台灣彰化地方法院檢察署檢察官偵查
    起訴。
    理    由
一、訊據被告甲○○，矢口否認有何公訴人所指之犯行，辯稱：伊曾委任被告乙○○
    申請外勞，但被告乙○○如何申請，伊並不清楚，伊並未提供空白發票予被告乙
    ○○，因被告乙○○提及需要全香堂公司所在之土地登記資料，才將土地所有權
    狀交付，被告乙○○申請外勞之資料，於送件前並未給伊看過，申請內容並不了
    解，伊亦不知被告乙○○何時將申請資料送至經濟部工業局等語。惟查，同案被
    告乙○○於法務部調查局台中市調查站調查時，已供稱：「當初要偽造不動產買
    賣契約書時，有跟甲○○溝通過，表示全香堂公司在最近四年半內沒有投資二億
    元的實績，無法向工業局申請外勞，我向甲○○表示，要以偽造前述不動產買賣
    契約書及虛開發票的方式才能申請外勞，經甲○○首肯，並同意我去刻全香堂及
    美茵菲陀公司大小章，才由我用印在前述不動產買賣契約書上。」、「當初有跟
    甲○○提過，為了掩飾前述土地交易事實，請他提供美茵菲陀空白發票影本五張
    （已蓋好統一發票專用章）」、「（甲○○是否知道你虛偽開立前述五張發票影
    本之事）知道，所以才提供五張美茵菲陀公司空白發票影本，交由我來虛偽開立
    ，而且在八十九年十一月十五日送件前，我有將本申請全卷交給甲○○過目，他
    也沒有表示異議。」等語，而證人陳建志於前述調查時亦證稱：「乙○○發現全
    香堂公司並不符合二億元重大投資專案引進外勞之條件，即向我及全香堂公司甲
    ○○、陳錫堂報告，後來乙○○與甲○○、陳錫堂商議計劃由全香堂公司向美茵
    菲陀公司購買土地、廠房及機械設備等以符合二億元重大投資專案引進外勞之條
    件，結果就由甲○○指示全香堂公司會計提供美茵菲陀公司八十九年九、十月份
    空白發票影本五張，後經乙○○將該五張空白發票不實填載完後，及彙整全香堂
    公司資料向經濟部工業局送件審核。」、「（力通公司為何要偽造前述不實資料
    向工業局辦理引進外勞）是乙○○及甲○○、陳錫堂等人為了要符合二億元重大
    投資專案引進外勞案順利通過工業局審核。」等語，另證人吳麗琴於原審調查中
證稱，未使用之發票，與使用過發票放在一起，八十九年九月、十月之未使用發
    票，伊會在翌月十四、十五日前繳回稅捐機關，在八十九年十一月未將發票報繳
    前，被告乙○○與其同事曾來影印資料，其提供三年內之發票、帳冊、憑證供他
    們影印，這些資料是被告甲○○交代要給他們影印，其只知公司申請外勞要用，
    他們影印好幾日，當年度發票均放在一起，包括空白發票在內等語（見原審九十
    一年十二月五日訊問筆錄），證人吳麗琴既證述統一發票等資料係被告甲○○（
    老闆）交代要交給乙○○等影印，且被告甲○○已事先知悉其所經營之公司並未
    符合該項條件，又同意共同被告乙○○等人進入公司影印資料，所辯不知乙○○
    提供何項資料云云，實難採信，且再觀扣案之乙○○所作筆記本（二）中，３／
    ２３內容：電訪３：全香堂（股）（陳董）詢問何時可以過去ＣＯＰＹ發票；及
    ４／１０中「全香堂→陳董害怕會卡到稅金很擔心」等情，並經被告自承確有告
    訴乙○○這樣做怕會被查到稅務的問題（見本院卷第二十八頁）等語，被告若提
    供正確資料，稅賦應均已繳納，何以會擔心查稅問題，顯係被告提供給乙○○不
    實之交易資料，才會擔心被查稅，綜此，共同被告乙○○於調查站訊問時所供為
    可採，乙○○事後於偵審所供被告甲○○不知情云云，核與事理有違，顯係事後
    迴護被告甲○○之詞，自不得採為被告甲○○之有利認定。並有原審向經濟部工
    業局調閱之全香堂公司申請協助引進外籍勞工乙案全卷資料、經濟部工業局八十
    九年十二月二十九日工證（八九）三字第０八九二五０九一五０號函、彰化市○
    ○段第五一六地號土地新舊土地登記簿謄本、彰化縣稅捐稽徵處九十年八月一日
    九十彰稅工密字第九三七號函、不動產買賣契約書、變造後之彰化市○○段第五
    一六地號土地所有權狀、發票號碼各為ＣＰ00000000、ＣＰ00000
    000、ＣＰ00000000、ＣＰ00000000、ＣＰ0000000
    0等偽造發票五張等影本附卷可稽，復有陳吳嬌所有彰化市○○段第五一六地號
    土地所有權狀影本、美茵菲陀公司八十九年九月、十月份全部空白作廢發票（編
    號ＣＰ00000000－ＣＰ00000000）乙本、經濟部工業局核准函
    影本、全香堂公司及被告甲○○印章各乙枚、力通公司案件辦理通知單、客戶資
    料表、人員出差外出登記簿及共同被告乙○○筆記本二本等扣案足資佐證，足徵
    被告甲○○事證明確，其犯行至堪認定。
二、按土地所有權狀，乃地政機關依職務作成之公文書，又文書之影本與原本可有相
    同之效果，如將原本予以影印後，將原本之部分內容竄改，重加影本，其與無製
    作權人將其原本竄改，作另一表示其意思者無異；又統一發票係營業人銷售貨物
    或勞務予買受人之憑證，屬於私文書之一種，被告甲○○之行為，核係犯刑法第
    二百十六條、第二百十一條之行使變造公文書罪；犯同法第二百十六條、第二百
    十條之行使偽造私文書罪；及犯同法第二百十五條之業務登載不實罪。被告甲○
    ○與乙○○就上開之犯行，有犯意之聯絡及行為之分擔，皆為共同正犯，而變造
    公文書、偽造私文書之低度行為，又為行使之高度行為所吸收，均不另論罪。被
    告甲○○所犯上開三罪間，具有方法結果之牽連關係，應依刑法第五十五條之規
    定，從較重之行使變造公文書罪論處。原審未加詳查，而為被告甲○○無罪之判
    決，即有未當，檢察官上訴據此指摘原審判決不當，其上訴為有理由，自應由本
    院將原審判決關於被告甲○○部分撤銷改判。爰審酌被告甲○○尚無不良素行及
    其犯罪動機、手段、目的、所生危害等一切情狀，量處如主文第二項所示之刑。
    又查，被告甲○○前未曾受有期徒刑以上刑之宣告，此有台灣彰化地方法院檢察
    署刑案資料查註紀錄表、及台灣高等法院被被告全國前案紀錄表各一紙在卷可稽
    ，其經此教訓，應知警惕而無再犯之虞，所宣告之刑，認以暫不執行為適當，併
    予宣告緩刑四年，以勵自新。
三、據上論結，應依刑事訴訟法第三百六十九條第一項前段、第三百六十四條、第二
    百九十九條第一項前段、刑法第二十八條、第二百十六條、第二百十條、第二百
    十一條、第二百十五條、第五十五條、第七十四條第一款、罰金罰鍰提高標準條
    例第一條前段，判決如主文。
本案經檢察官丙○○到庭執行職務。
中      華      民      國      九十二   年       四      月   二十九   日
                                    臺灣高等法院臺中分院刑事第三庭
                                          審判長法  官  陳  朱  貴
                                                法  官  廖  柏  基
                                                法  官  劉  連  星
右正本證明與原本無異。
如不服本判決應於收受送達後十日內向本院提出上訴書狀，其未敘述上訴之理由者並
得於提起上訴後十日內向本院補提理由書（均須按他造當事人之人數附繕本）。
                                                書記官  李  妍  嬅
中      華      民      國      九十二   年       四      月   二十九   日
刑法第二百十六條
行使第二百十條至第二百十五條之文書者，依偽造、變造文書或登載不實事項或使登
載不實事項之規定處斷。
刑法第二百十條
偽造、變造私文書，足以生損害於公眾或他人者，處五年以下有期徒刑。
刑法第二百十一條
偽造、變造公文書，足以生損害於公眾或他人者，處一年以上七年以下有期徒刑。
刑法第二百十五條
從事業務之人，明知為不實之事項，而登載於其業務上作成之文書，足以生損害於公
眾或他人者，處三年以下有期徒刑、拘役、或五百元以下罰金。
                                                                        Ｉ


司法院資訊處製作；財團法人民間司法改革基金會備份。
